臺灣臺南地方法院民事裁定
110年度消債更字第91號
聲  請  人
即債 務 人  蔡淑姿  


上列當事人因消費者債務清理事件聲請更生，本院裁定如下：
    主    文
債務人甲○○自民國一一０年七月二十七日下午五時起開始更生程
序，並命司法事務官進行本件更生程序。
    理    由
一、按債務人不能清償債務或有不能清償之虞，且無擔保或無優
    先權之債務總額未逾新臺幣（下同）1,200萬元者，於法院
    裁定開始清算程序或宣告破產前，得向法院聲請更生；債務
    人對於金融機構負債務者，在聲請更生或清算前，應向最大
    債權金融機構請求協商債務清償方案，或向其住、居所地之
    法院或鄉、鎮、市、區調解委員會聲請債務清理之調解；協
    商或調解成立者，債務人不得聲請更生或清算，但因不可歸
    責於己之事由，致履行有困難者，不在此限；法院開始更生
    程序之裁定，應載明其年、月、日、時，並即時發生效力；
    法院裁定開始更生或清算程序後，得命司法事務官進行更生
    或清算程序；必要時，得選任律師、會計師或其他適當之自
    然人或法人1人為監督人或管理人，消費者債務清理條例第3
    條、第42條第1項、第45條第1項、第151條第1項、第7項、
    第16條第1項分別定有明文。
二、本件聲請意旨略以：債務人積欠無擔保或無優先權債務總額
    約1,899,005元，為清理債務，經向本院聲請債務清理調解
    （109年度南司消債調字第545號），因債務龐大，債務人無
    力清償，最大債權金融機構中國信託商業銀行股份有限公司
    （下稱中國信託銀行）亦未提出清償方案，致調解不成立，
    債務人爰依消費者債務清理條例提出本件更生之聲請等語。
三、經查：
  ㈠債務人為一般消費者，積欠無擔保或無優先權債務總額未逾1
    ,200萬元，前為清理債務，曾向本院聲請與債權人間債務清
    理之調解，最大債權金融機構中國信託銀行未提出債務清償
    方案，致調解不成立，並於調解不成立後向本院聲請更生等
    情，業據債務人提出財產及收入狀況說明書、債權人清冊、
    債務人清冊、財團法人金融聯合徵信中心當事人綜合信用報
    告及調解不成立證明書為證（見本院卷第21至37、61至75、
    109頁)，並經本院調取109年度南司消債調字第545號卷查證
    屬實，是債務人無擔保或無優先權之債務總額未逾1,200萬
    元，且提起本件更生聲請前，已踐行前置調解程序而調解不
    成立之事實，應堪認定。
  ㈡按本條例所稱消費者，指五年內未從事營業活動或從事小規
    模營業活動之自然人。前項小規模營業指營業額平均每月新
    臺幣200,000元以下者；本條例第2條第1項、第2項定有明文
    。又更生或清算之聲請案件，法院應先審酌債務人是否為本
    條例第2條適用對象；如債務人為營利法人或獨資、合夥經
    營商號，不論是否為法人或商號之負責人，均屬從事營業活
    動之自然人，皆應依法人或商號之營業額以決定是否有本條
    例之適用；本條例第2條第1項所定之5年期間，自聲請更生
    或清算前1日回溯5年計算之；第2項所定之營業額，以5年內
    之營業總額除以實際營業月數計算之，消費者債務清理條例
    施行細則第3條第2項、第4條亦有明文。本件債務人主張其
    前曾設立○○企業社(統一編號：00000000)，已於民國101年2
    月8日歇業，業據其提出商業登記抄本為證（見本院卷第175
    頁），經核相符。又債務人主張其前曾設立○○企業社(統一
    編號：00000000)，因設立地點是朋友住家，諸多不便，未
    實際營業，已於109年9月2日向臺南市政府經濟發展局申請
    歇業，因國稅局系統中無稅籍資料，故無法提供相關資料。
    是債務人主張其為一般消費者，應屬可採。
  ㈢債務人主張其任職於○○有限公司，擔任行政人員，每月薪資2
    3,800元乙節，有在職證明書、薪資明細在卷可證（見本院
    卷第53-59頁），亦與債務人勞保投保資料相符（見本院卷
    第49-51頁），且其名下並無其他資產，有全國財產稅總歸
    戶財產查詢清單在卷可憑（見本院卷第47頁）。基此，債務
    人主張每月薪資收入為23,800元之事實，堪屬可採，故其償
    債能力自應以上開薪資為據。
  ㈣按消費者債務清理條例立法目的係為使不幸陷入經濟困境之
    人得以清理債務、重建生活，並在清理債務過程中能適度保
    有符合人性尊嚴之最低基本生活所需，而非維持債務人過去
    慣常之寬裕生活型態，否則非僅有悖於消費者債務清理條例
    之意旨，更係將債務人因個人浪費或財務管理失控之風險不
    當轉嫁予金融機構負擔，顯非公允。故為妥適調整債務人與
    債權人及其他利害關係人間之權利義務關係，保障債權人獲
    得公平受償，並謀求消費者經濟生活之重建復甦機會，法院
    對於債務人每月必要生活費用之數額，自不可僅以債務人之
    主張為斷，而應參酌消費者債務清理條例消第64條之2第1項
    關於同條例第64條第2項第4款所稱必要生活費用之認定標準
    定之，方屬允洽。次按，債務人必要生活費用，以最近一年
    衛生福利部或直轄市政府所公告當地區每人每月最低生活費
    1.2倍定之，消費者債務清理條例第64條之2第1項定有明文
    。復按債務人為使其有經濟復甦更生之機會，自應以誠實及
    信用之原則面對自己之債務，積極勉力謀求更生償債方案，
    除應積極開源努力勤奮工作以增加收入償還債務外，尚須節
    流儉樸其生活需求而適當控制其生活費用支出，以達成勉力
    履行債務。而參酌臺南市110年度之每人每月最低生活費為1
    3,304元，該生活費標準係按照政府最近1年平均每人消費支
    出（包括食品費、衣著鞋襪費、房租水電費、家居管理費、
    醫療保健費、交通通訊費、娛樂教育費及雜項支出）百分之
    60訂定，故消費者債務清理條例事件之債務人每月生活費標
    準自堪以最近1年衛生福利部或直轄市政府所公告當地區每
    人每月最低生活費1.2倍即15,965元計之【計算式：13,304×
    1.2】。債務人主張其每月生活必要支出費用為15,600元【
    計算式：膳食5,600＋日常生活費1,000元+水電費800+瓦斯費
    400+通訊費600+＋交通1,200＋房租6,000】（見本院卷第19頁
    ），未逾越首揭標準15,965元，從而，其每月個人生活必要
    支出自堪以15,600元為據。
  ㈤債務人稱其獨力扶養未成年子女，每月支出扶養費用7,000元
    等情。查債務人之子女尚未成年，且名下無財產資料，有戶
    籍謄本、戶籍資料、稅務電子閘門財產所得調件明細表在卷
    可憑（見本院卷第41、155-159頁），應認有受扶養之必要
    。債務人每月支出之扶養費7,000元，未逾越上開最低生活
    費標準，堪認為合理。
  ㈥最大債權金融機構中國信託銀行雖未提供任何還款方案，然
    以現行金融機構實務上就無擔保債務所能提供最優惠之還款
    方案「分180期、利率0%」，並依債權人清冊所載全體債權
    人之現存債權金額1,899,005元計算，則債務人每月需支付
    協商金額約為10,550元。債務人每月所得23,800元，扣除每
    月生活基本費用15,600元及扶養費用7,000元後，僅剩餘額1
    ,200元【計算式：23,800元－15,600元－7,000元】，顯無法
    負擔上開最優惠債務清償方案，是堪認債務人已達不能清償
    債務之程度。
四、綜上所述，依債務人之收入財產及必要生活支出之情形，已
    有不能清償債務之情形，且其係一般消費者，未從事營業，
    無擔保或無優先權之債務未逾1,200萬元，亦曾踐行前置調
    解程序而調解不成立，復未經法院裁定開始清算程序或宣告
    破產（見本院卷第129頁），又查無消費者債務清理條例第6
    條第3項、第8條或第46條各款所定應駁回更生聲請之事由存
    在，則本件債務人聲請更生，於法應屬有據。
五、末按，法院裁定開始更生或清算程序後，得命司法事務官進
    行更生或清算程序，必要時得選任律師、會計師或其他適當
    之自然人或法人一人為監督人或管理人，消費者債務清理條
    例第16條第1項定有明文。本件既經本院裁定開始更生程序
    ，爰併依前開規定，命司法事務官進行更生程序。
中　　華　　民　　國　　110 　年　　7 　　月　　27　　日
                  消債法庭    法  官　田幸艷
上開裁定正本核與原本無異。
本裁定不得抗告。
本裁定已於110年7月27日下午5時公告。
中　　華　　民　　國　　110 　年　　7 　　月　　27　　日
                              書記官  駱映庭